臺灣高等法院臺中分院刑事判決　 95年度重上更(二)字第180號
上　訴　人
即　被　告　丁○○
選任辯護人　李添興律師
上列上訴人因違反槍砲彈藥刀械管制條例案件，不服臺灣苗栗地
方法院89年度訴字第133號中華民國90年2月19日第一審判決（起
訴案號：臺灣苗栗地方法院檢察署88年度偵字第4356號），提起
上訴，判決後，由最高法院第二次發回更審，本院判決如下：
    主  文
原判決關於丁○○部分撤銷。
丁○○共同未經許可持有手槍，累犯，處有期徒刑貳年柒月，併
科罰金新臺幣貳萬元。罰金如易服勞役，以新臺幣壹仟元折算壹
日。扣案之奧地利GLOCK 26型口徑9mm制式半自動手槍壹支（槍
枝管制編號0000000000）、口徑9mm制式子彈陸顆，均沒收。
    事  實
一、丁○○曾有多次犯罪前科紀錄，於民國86年間，又因賭博案
    件，經臺灣新竹地方法院判處有期徒刑六月確定，並於86年
    11月28日易科罰金執行完畢，竟猶不知悔改。緣丙○○（業
    經原審判處有期徒刑五年二月，併科罰金新臺幣五萬元，於
    90年8月2日撤回上訴確定）於84年間，受友人藍添壽（業已
    亡故）之託將奧地利GLOCK 26型，口徑9mm制式半自動手槍1
    支及口徑9mm制式子彈11顆，寄藏於苗栗縣竹南鎮龍鳳里10
    鄰70之5號住處，並自斯時起，未經許可無故持有該具殺傷
    力之上述槍、彈。嗣於88年8月26日下午10時許，丙○○與
    丁○○、曾金臺（經原審判處有期徒刑一年四月，併科罰金
    新臺幣二萬元，緩刑五年確定。）及不詳姓名年籍之友人數
    名，前往苗栗縣頭份鎮○○里○○路951號2樓寶麗金酒店飲
    酒消費，至翌日（即27日）凌晨2時許，丙○○酒後離開該
    酒店時，因欲帶寶麗金酒店服務小姐外出，與寶麗金酒店人
    員發生爭吵，引發丙○○不悅，丙○○與友人分手離開後，
    偕同丁○○、曾金臺駕車先至竹南鎮某處用餐，用餐期間丙○○又以電話與酒店小姐「晴子（音）」聯絡未果，而在電
    話中與寶麗金酒店內人員再起爭吵，丙○○竟憤而夥同丁○○、曾金臺二人至丙○○苗栗縣竹南鎮龍鳳里10鄰70之5號
    住處，由丙○○進入屋內拿取前開槍、彈，欲返回寶麗金酒
    店示威。丁○○、曾金臺已知丙○○持槍、彈之目的，竟仍
    與之基於非法持有前揭槍、彈之共同犯意聯絡，由丁○○駕
    車搭載丙○○、曾金臺三人於27日凌晨3時40分許，返回寶
    麗金酒店大廳理論，丙○○並坐在該酒店大廳沙發椅上，持
    上開手槍拉槍機，將槍口對準天花板，口罵三字經及揚稱「
    我們喝的很不爽」等語，幸經酒店人員及丁○○、曾金臺先
    後加以勸止開槍後，丙○○始將彈匣退下，並卸下子彈置於
    地上，而後將槍枝交給丁○○，再由丁○○撿拾地上子彈，
    裝回彈匣，連同槍枝放置在自己外褲口袋內。嗣因聽聞有人
    從監視器中發現警察人員正要上樓，丁○○乃緊急將槍枝及
    子彈交給酒店內之少爺乙○○（另經檢察官不起訴處分確定
    ）藏置；乙○○情急之下，轉身往後跑，將槍枝及子彈丟置
    在酒店二樓陽臺之水桶內。而經警在酒店內當場查獲，並扣
    得前開奧地利GLOCK 26型，口徑9mm制式半自動手槍1支及口
    徑9mm制式子彈11顆（其中5顆已於鑑定時試射完畢）。
二、案經苗栗縣警察局頭份分局報請臺灣苗栗地方法院檢察署檢
    察官偵查起訴。
    理  由
一、關於證據能力方面：
    按92年1月14日修正通過之刑事訴訟法於同年9月1日施行前
    ，已繫屬於各級法院之案件，其以後之訴訟程序，應依修正
    刑事訴訟法終結之。但修正刑事訴訟法施行前已依法定程序
    進行之訴訟程序，其效力不受影響，刑事訴訟法施行法第7
    條之3定有明文可資參考。此乃為避免程序之勞費，本諸舊
    程序用舊法，新程序始用新法之一般原則，法院於修正之刑
    事訴訟法施行前，已依法踐行之訴訟程序（包含證據法則之
    適用），其效力不受影響；對於提起上訴之案件，於修正刑
    事訴訟法施行前，原審法院就可得為證據之證據，已依法定
    程序調查者，其效力當然亦不受影響。經查被告之選任辯護
    人於本院所提出之刑事準備書狀稱：「同案被告丙○○、曾
    金臺以及證人戊○○、乙○○、許力興、蔡志宏、己○○、
    湯君豪等人，於警詢以及檢察官偵訊時所為之供述，認為都
    沒有證據能力，其餘之證據能力都不予以爭執。」（見本院
    重上更(二)卷第95頁），惟查上開同案被告丙○○、曾金臺以
    及證人戊○○、乙○○、許力興、蔡志宏、己○○、湯君豪
    等人，於警詢、檢察官偵訊時所為之供述，已經原審及本院
    上訴審於審判期日依法定程序為調查，分別有審判筆錄在卷
    可憑，依上開說明，本件在修正刑事訴訟法施行前已依法踐
    行之訴訟程序，其效力當然不受影響，自得採為本件論罪科
    刑之依據，因此選任辯護人對於證據能力之抗辯，尚難憑採
    。至於其餘供述或非供述證據之證據能力，被告及選任辯護
    人既未於本院言詞辯論終結前聲明異議，依刑事訴訟法第15
    9條之4規定，亦應認有證據能力，合先敘明。
二、訊據上訴人即被告丁○○（以下稱被告）固坦承有於上開時
    地，駕車搭載丙○○返回住處，再前往寶麗金酒店，並於酒
    店內接過丙○○所交付之上開槍彈，再轉交乙○○等情，惟
    矢口否認有共同未經許可持有槍彈之犯行，先後辯稱：我在
    當天晚上10時許，並未與酒店內人員發生爭吵，不知道丙○○返回住處，是要拿取槍彈，當晚第一次由寶麗金酒店離開
    時，我與曾金臺及丙○○先去吃飯，其間丙○○說要再回去
    酒店喝酒，又表示沒有錢，要回家拿錢，從丙○○住處出發
    時，我並沒有看到丙○○拿槍彈，丙○○在酒店有拿槍出來
    沒錯，但我是阻擋他不要發生事情，我有把他的槍搶下來，
    因為丙○○作勢要開槍，所以我把槍拿下來，目的就是要防
    止發生事情，丙○○拿槍出來的時候，彈匣有掉在地上，所
    以我把東西全部收起來。有把彈匣裝回槍枝裡面，交給少爺
    ，請少爺收起來。我們和那家店都很熟所以才會把槍枝交給
    少爺保管，把槍枝交給少爺的時候，不知道警察已經來了，
    後來是櫃台裡面的人看到螢幕才說警察來了。在外場看不到
    監視器的螢幕云云。經查本件扣案之槍枝、子彈，係由同案
    被告丙○○由其家中取出之後，第二次前往寶麗金酒店，至
    警方前來臨檢時，由丁○○交予該酒店少爺乙○○，乙○○
    將之藏放後，為警查獲之事實，業據被告供述在卷，並據證
    人即同案被告丙○○、曾金臺、證人乙○○、己○○、許力
    興、湯君豪、戊○○、蔡志宏等分別證述在卷。復有奧地利
    GLOCK 26型，口徑9mm制式半自動手槍1支及口徑9mm制式子
    彈11顆扣案，可資佐證。而扣案之槍、彈，經送鑑定結果，
    送鑑90手槍1枝（槍枝管制編號：0000000000），認係奧地
    利GLOCK 26型口徑9mm制式半自動手槍，槍管內具6條右旋之
    來復線，槍號為BRX068，機械性能良好，認具殺傷力。送鑑
    子彈11顆（試射5顆），認均係9mm制式子彈，彈底標記11顆
    為"ACP 96 9mm"，1顆為"WIN 9mm LUGER"，認均具殺傷力，
    有內政部警政署刑事警察局88年9月4日刑鑑字第88192號鑑
    驗通知書附卷可稽（見偵查卷第131頁）。且查：
  (一)證人丙○○於88年8月27日上午5時20分警詢時證稱：「（問
    ：警方於88年8月27日3時40分許臨檢頭份鎮○○路951號2F
    寶麗金酒店為何你在酒店大廳內？）我於88年8月26日23時
    許與朋友共六人前往寶利金酒店內喝酒，喝了約2至3小時後
    結束，六人共乘兩部轎車返回竹南吃魯肉飯，寶麗金酒店內
    人員打行動電話給我一定要返回寶麗金酒店內，我與丁○○
    及曾金臺三人共同返回寶麗金酒店內後，警方就臨檢查獲槍
    彈。（問：你是否知道警方查獲的槍彈何人所有？）我不知
    道。（問：你於88年9月26日23時許至頭份鎮○○路寶麗金
    酒店內酒時有無與店內工作人員發生糾紛？）沒有。（問：
    與你共同前往酒的朋友有無與寶麗金酒店工作人員發生糾紛
    ？）我不清楚。（問：警方至寶麗金酒店臨檢時有少爺乙○○是否認識？有無仇恨？）我不認識，我只知道他是店內少
    爺，沒有任何仇恨。（問：警方臨檢時，乙○○往後方跑，
    持手槍及十發子彈丟棄於寶麗金酒店後面陽台水桶內你是否
    知道？）我不知道，我只有聽到店內人員叫臨檢後他就往後
    跑。（問：你與乙○○沒有仇恨為何他會指槍彈為你所有？
    ）我不清楚。（問：你返回寶麗金酒店為何事？）寶麗金酒
    店工作人員打電話叫我回去我不清楚為何事。」等語（見偵
    查卷第8至10頁）。證人丙○○於88年8月27日偵查中證稱：
    「（問：丁○○、曾金臺是否知道你有帶槍？）他們不知道
    。（問：你何時帶槍出門？）我與他? 吃完宵夜後，叫他載
    我回家，我沒有跟他們說要拿槍，我就帶槍出門。‥‥（問
    ：在酒店為何將槍拿出來？）因為警察來了，我叫拿去丟掉
    。」（見偵查卷第102頁反面至103頁）。證人丙○○於88
    年9月8日偵查中證稱：「（問：離開時有無與店內人員吵架
    ？有，我要帶『勤子』（邱美惠）出場與其店內人發生爭執
    ，我和張、曾二人同車去吃魯肉飯（竹南鎮），吃飯時我有
    撥電話回店內找『勤子』，但不是她接電話，是叫「米琪」
    的副總接電話，我們在電話中又吵了起來，吃過飯我就回家
    拿槍，我沒有告知他們要回家做什麼，我只是一路上一直罵
    寶麗金，他們留在車上沒隨我到家裡，我出來時將槍插在褲
    頭上，用外衣罩著（休閒服），他們兩人沒看見，他們也沒
    有過問（我住處是暗巷、沒路燈），即由丁○○再開車載我
    們去寶麗金，相隔了約半個多小時，到了寶麗金我就將槍拿
    出來，朝著天花板，在其店內大廳坐著與店內人聊天。（問
    ：槍為何會傳到丁○○手上？）我和他們談一談，不想鬧事
    ，就將子彈11發取出放地上，因為沒有再用到，我就叫丁○○拿到車上，他還沒拿到車上，警方就來了，他就將槍拿給
    店內少爺，少爺又拿槍去藏。」等語（見偵查卷第118頁反
    面至119頁反面）。證人丙○○於原審證稱：「我第二次回
    寶麗金酒店前，由丁○○開車載我和曾金臺回我竹南鎮家裡
    ，我沒有告訴他們我要回家拿槍，我跟他們說我要回家拿錢
    ，要再出去喝酒，他們二人第二次去寶麗金前知道我在電話
    上有跟酒店的人吵架，我從家裡出來時將槍插於腰際。‥‥
    （問：第二次去寶麗金時丁○○有做何動作？）他有拉我一
    下，然後我未開槍將子彈退下，丁○○將子彈撿起，然後裝
    回彈夾。（問：是否當時一進入酒店就拔槍？）是，我們三
    人一起進去，進去後就馬上拔槍，我把子彈退下後，就沒有
    在接觸到槍。」等語（見原審卷第27頁反面至28頁）。證人
    丙○○於原審證稱：「（問：你當時有無告訴曾、張二人你
    有帶槍？）沒有告訴他們。」等語（見原審卷第45頁）。證
    人丙○○於原審證稱：「（問：當時帶槍有無跟其他被告說
    ？）沒有，我第一次從酒店出來吃宵夜時有跟戊○○講話，
    並有跟她爭吵，我沒有跟黃說要去砸店，但我第二次到酒店
    的樓下時確實有接到勤子的電話，我就跟她說我已到酒店，
    上去再說。」等語（見原審卷第57頁）。證人丙○○於原審
    證稱：「（問：第一次在寶麗金酒店離開後，有沒有電話跟
    酒店的人起爭執？）有的，當時我跟酒店的人通電話時，張
    及曾二人沒有聽到我跟酒店的人談話內容，我們吃完消夜後
    我跟他們說要再去喝酒，當時由丁○○開車，我們先到我家
    ，在車上我有跟張講我家的方向，曾當時在車上有沒有跟我
    們說話我沒有印象了，我下車回家後沒有換衣服就穿原來衣
    服回車上，出門時我把槍插在右前側腰際，我在吃完消夜後
    跟他們二人說我要回家拿錢，我第二次到酒店一進去就拔槍
    ，在酒店內不不清楚他們二人在那裡做什麼。（問：第一次
    在酒店內為何事發生爭執？你在講電話時曾及張二人有沒有
    聽到你說話的內容？你在車上時有沒有罵酒店的人？本案的
    槍你放在何處，子彈有沒有裝入槍內？第二次進入酒店後有
    沒有拿槍出來？進入酒店後曾、張二人作何動作？張為何再
    將子彈裝入槍內？）當時勤子本來說等我喝完酒後就要跟我
    出場，但後來沒有才發生爭執，我在講電話時講話比較大聲
    ，曾、張二人有沒有聽到內容我不知道，我在車上在罵誰我
    沒有印象，但我在車上有一直罵，槍我是放在家裡，但子彈
    有沒有裝入槍內我不清楚，我們一進去酒店後我就把槍拿出
    來，至於曾、張二人當時情形如何我不清楚，因為當時我跟
    酒店的人說話，我也不清楚丁○○為何又把子彈裝入槍內。
    」等語（見原審卷第74、75頁）。證人丙○○於本院上訴審
    證稱：「（問：他們是載你回去拿槍？）不是，我是告訴他
    們我要回去拿錢。」等語（見本院上訴卷第51頁）。證人丙○○於本院上訴審證稱：「我當時是叫他們〔指丁○○及曾
    金臺二人〕帶我回去拿錢，他們不知道我拿槍，一直等到我
    在店裡拿槍出來，他們才知道。‥‥我是交給丁○○叫他拿
    去車上放。他出去後說看到警察就往回跑，跟回來就交給少
    爺。丁○○有在現場檢子彈。」等語（見本院上訴卷第85、
    86頁）。證人丙○○於本院更一審證稱：「（問：在寶麗金
    第一次喝酒後，你是直接回家或是去吃飯？）我先去吃飯再
    回家。（問：回家後，你是否有告訴過被告要做什麼？）我
    說要回家拿錢。（問：你們三人一起回到你住所或是你自己
    回家？）我自己一人而已，阿華（指丁○○）在車上。（問
    ：當時你穿什麼衣服？）花格子、短袖、大件的外衣，我衣
    服放在外面沒有紮進褲子。（問：那件衣服是否透明，可以
    看到裡面的東西？）那是土色和藍色的衣服，不能看到裡面
    的東西。‥‥（問：你拿槍出來當時阿華是否知道你持有槍
    枝？）我不清楚，但我拿槍枝出來時他就阻擋我。（問：之
    後，該槍枝如何處理？）之後就拿給少爺。（問：從你吃完
    消夜後，回到你家，再次回到寶麗金這期間，阿華是否知道
    你持有槍枝？）我不清楚，但我沒有告訴他。‥‥（問：回
    家拿槍出來時，該槍放在哪裡？）放在我前面的腰帶。（問
    ：坐在車上時，槍枝是否移動？）沒有，我沒有拿出來。‥
    ‥（問：去吃飯之後，再次提及要喝酒，當時是否有提到要
    到何處喝酒？）我告訴被告、曾金臺說要再回到寶麗金喝酒
    。（問：在寶麗金酒店，你拿出槍枝，阿華有阻擋你時，你
    是否有取出子彈？）有的，彈夾是我取出來的。（問：子彈
    退出後，你馬上將手槍交給丁○○？）我叫他先將槍枝拿到
    車上放。（問：阿華是否有先將手槍放在口袋？）我不知道
    。（問：你是否看到阿華當時如何將槍枝拿給酒店少爺）我
    只看到他跑過去就交給少爺，少爺就馬上將手槍抱到包廂內
    。」（見本院重上更(一)卷第46至50頁）。證人丙○○於本院
    更二審證稱：「（問：你有無在88年8月27日跟被告、曾金
    臺攜帶槍械至寶麗金酒店？）有。（問：被告是否知道你攜
    帶手槍、子彈？）不知道。（問：當天被告是用汽車在你回
    家，一起到酒店，為何不知道你攜帶手槍、子彈？）當時我
    跟他說我要回家拿錢，帶他們去酒店喝酒，我沒有告訴他我
    有帶槍、子彈，而且當時我穿的衣服很寬鬆，雖然槍插在腰
    際，但看不出來，被告沒有發現，我也沒有跟他說。（問：
    被告到何時才知道你有帶槍到酒店？）我們進到酒店大廳的
    時候，我把槍從腰際掏出來，被告才知道。（問：你把槍拿
    出來的時候，有無什麼人勸阻你不要拿槍出來？）當時曾金
    臺、丁○○跟我去，曾金臺看我拿槍出來就跑去找我女朋友
    出來勸我，丁○○當時有抓我的手，叫我不要把事情鬧大。
    （問：除了丁○○之外，酒店的人有無何人勸你？）酒店的
    人大部分都蹲在地上，另外有無何人勸我，我現在記不清楚
    。（問：丁○○拉住你的手之後，槍枝如何處理？）我把子
    彈退掉，槍放在桌上。（問：有無把槍枝、子彈交給丁○○
    ？）沒有。（問：丁○○有無去碰觸槍枝、子彈？）好像有
    掉一顆子彈在地上，丁○○有去撿起來放在桌上。（問：丁○○有無把你的手槍、子彈放到他的身上？）沒有。（問：
    之後警察來的時候，當時你的手槍、子彈放在哪裡？）聽到
    警察來的時候，是曾金臺從攝影機看到的，我就把槍、子彈
    收起來拿給丁○○。（問：警察來的時候，槍枝、子彈是在
    桌上，不是在丁○○身上嗎？）第一時間聽到警察來，我就
    把槍、子彈收起來交給丁○○。（問：之後這把槍枝、子彈
    是否有經過丁○○的手，交給酒店的少爺乙○○？）有。（
    問：經過情形如何？又丁○○的反應為何？）當時聽到曾金
    臺說警察來了，我就把槍、子彈收起來，交給丁○○，丁○○不知道怎麼辦，丁○○楞了一下，旁邊有一個少爺，丁○○就轉身過去把槍、子彈交給少爺。（問：請鈞院提示88
    年度偵字第4356號卷第144頁反面己○○筆錄，對己○○當
    時所述對不對？〔審判長提示上開筆錄予證人閱覽〕）己○○當時所述正確。‥‥（問：依照己○○之筆錄，你曾經前
    後二次交付槍枝給丁○○，對此有何意見？〔朗讀並告以要
    旨〕）子彈退掉的時候有掉在地上，丁○○撿起來放在桌上
    ，之後曾金臺說警察來了，我才把槍枝、子彈交給丁○○。
    我只有一次交付槍枝、子彈給丁○○而已，不是二次。（問
    ：當時為何會把槍枝、子彈交給丁○○？）警察來了，槍放
    在桌上不太好，當時丁○○最靠近我，所以我把槍枝交給他
    。（問：警察查到的時候，有問查獲的槍枝是誰的，你當時
    供述不知道，為何會這麼說？）當時槍枝是在少爺手中，所
    以我為了推責任，就說不知道。」等語（見本院重上更(二)卷
    第14 9頁反面至151頁）。
  (二)證人曾金臺於88年8月27日警詢時證稱：「（問：本分局在
    88年8月27日3時40分許在頭份鎮○○路951號2F〔寶麗金KT
    V酒店〕查獲90式手槍及子彈11發時你有無在場，作何事？
    ）當時我在場，當時我在現場，正在幫丙○○排解與該店方
    之衝突。（問：你是於何時，與何人一同前往，欲做何事？
    ）我是於88年8月26日22時許與一票朋友，前往寶麗金KTV
    喝酒，席間我先離開回家洗澡，然後再回去會合，繼續喝酒
    ，約於凌晨1時左右結束，回竹南市區吃消夜，席間丙○○
    打電話給該酒店內之一名小姐『晴子』，在電話中吵很大聲
    ，之後丙○○又接獲一通電話兩人又再電話中吵架，電話掛
    完，丙○○又邀我們返回寶麗金KTV喝酒，所以我與丙○○
    及丁○○共三人再折返KTV繼續喝酒，當時約在27日3時左右
    。（問：你們折返寶麗金KTV在店內發生何事？）我們進入
    店內在大廳，丙○○一直要找小姐『晴子』，當時店方推說
    晴子已經喝醉了，無法出來，丙○○還是要找她出來，當時
    氣氛很不好，我見狀是到門口要少爺找晴子出來安撫丙○○
    時，一下子就看到警察進來店內臨檢，我看到大廳上有一名
    少爺拿著一把槍跑到店內走廊，隨後警方跟過去，將該少爺
    帶回大廳並取出該把手槍。（問：警方所查獲之90手槍及子
    彈11發，為何人所有？）我不知道是何人所有，我只看到該
    店少爺在警方臨檢時，迅速將槍帶走而已。（問：你們三人
    是否與店方結怨？）我與丁○○是陪丙○○前往該酒店，本
    來是要再喝酒，可是進入店內，丙○○就一直要找晴子，所
    以就沒進包廂，在大廳上理論，一下子警察就來了。（問：
    你在現場有無看到何人持有該把手槍？）我沒有看到是誰持
    該把手槍，又看到警方說臨檢時，該店內少爺將該把手槍接
    走而已。（問：你在店內有無看到丙○○持該把手槍在大廳
    上炫耀？）我進入店內，就到另外客廳找少爺請晴子出來安
    撫丙○○，而林員及丁○○在另外一個廳與店方人員理論，
    所以我沒有看到他們在另外一個廳發生什麼事，只有聽到店
    方經理勸丙○○，不要那麼激動。」等語（見偵查卷第19頁
    反面至21頁）。證人曾金臺於偵查中證稱：「（問：〔告以
    移送意旨〕是否如此？）不是，當天是丙○○邀我去喝酒，
    後來打電話給寶麗金內的小姐，發生爭吵，就找我與丁○○
    一起去。（問：槍是誰拿出來的？）丙○○拿在手上，後來
    我就去找丙○○的女朋友，一同出來，警察就來了。（問：
    是否知道丙○○帶槍？）不知道。（問：你當天有無勸丙○○不要開槍？）有。」（見偵查卷第101頁反面、102頁）。
    證人曾金臺於偵查中證稱：「（問：警訊與本署第一次庭訊
    是否實在？）講的不一樣。（問：何時知悉丙○○有帶槍？
    ）他拿出來時。（問：離開寶麗金後有無去別的地方？）沒
    有，就再回寶麗金。（問：第二次回寶麗金，當林、張二人
    與店內人士交談時你人在何處？）就去叫勤子。（問：槍為
    何到丁○○手上？）警方後來到場，丁○○將槍交給少爺。
    （問：知否丙○○有槍？）不知道。」（見偵查卷第120頁
    ）。證人曾金臺於原審證稱：「（問：第二次去酒店前有無
    先至其他地方？）沒有。我當時躺在車上睡覺，醒來時已在
    酒店門口，後來看到林拔槍，我有將他撥開並叫他不要這樣
    。（問：第二次進去時是否三人一直在一起？）除了剛進去
    時我去叫『勤子』，其餘時間都在一起。（問：提示偵卷40
    、72頁並告以要旨，曾金臺從頭到尾都是站在旁邊，也沒開
    口，也沒動作，有何意見？）我不知他有帶槍，拔槍時才知
    道。」（見原審卷第29頁）。證人曾金臺於原審證稱：「（
    問：究竟知不知道林第二次去酒店有帶槍？林拔槍時你有無
    在場？）我當時不知道林有帶槍，林拔槍時我進去找『勤子
    』。（問：丁○○於警訊偵訊及本庭審理時都說林拔槍時你
    有在場有何意見？）我沒有在場。」（見原審卷第45頁）。
    證人曾金臺於原審證稱：「（問：知不知道林要去砸店？）
    我們不知道，當時吃消夜時林跑到車子旁接電話，回來後跟
    我們說要再去酒店，然後我們又繼續吃ㄧ下消夜才走，吃消
    夜時我們沒有喝酒。」（見原審卷第57頁）。證人曾金臺於
    原審證稱：「第一次在酒店爭執時我不在場，所以我不清楚
    ，在車上我沒有注意林在罵什麼，我當時在車上睡覺，一直
    到達酒店我才醒來。」（見原審卷第75頁）。證人曾金臺於
    原審證稱：「我們是到酒店後才知道丙○○身上有帶槍，我
    們事先不知情。當時店內沒有監視器，是店裡的人員說警察
    來了我們才知道的。」等語（見原審卷第95頁）。
  (三)證人乙○○於88年9月27日警詢時證稱：「（問：今〔31〕
    日你因何事至本所製作調查筆錄？）因為有客人到店裡鬧事
    ，並且拿手槍要鬧事，剛好遇到警方臨檢，該客人就把手槍
    拿給我，我就把槍拿到後陽台要丟掉，正好被警方發現，因
    此被帶所製作調查筆錄。（問：你於何時、何地被警方查獲
    ？）於民國88年8月27日3時40分在苗栗縣頭份鎮○○里○○
    路951號2F（寶麗金酒店）後陽台。（問：警方於該酒店後
    陽台水桶內起獲之奧地利制式90手槍壹支，子彈10發、彈匣
    壹個是否為你所丟進水桶內的？）是的。（問：另一顆於大
    廳起獲之子彈，你是否知道是何人所有的？）我不知道是誰
    的。（問：你所說要鬧事的客人是何人？）就是一同被警方
    查獲的丙○○、丁○○、曾金臺三人。（問：你是否知道丙○○是因何事持手槍到你店內鬧事？）我不知道。‥‥（問
    ：丙○○等人進開店內之後，為何又再持手槍到店內來？）
    我不知道。（問：是何人將該把手槍交給你丟棄的？）是丁○○。（問：丁○○將手槍交給你的時候，手槍和子彈匣〔
    內有10發子彈〕是否已分開？）是，已分開。（問：丁○○
    是於何處取出手槍交給你？）在他的右邊褲袋內取出手槍和
    彈匣〔內有10發子彈〕交給我。（問：丁○○有無告知你要
    如何處理該手槍？）沒有，都沒有講話就直接把槍交給我。
    （問：你為何會到後陽台把手槍丟棄在水桶內？）我的直覺
    就是要丟掉那手槍，於是就跑到後陽台把手槍丟棄在水桶內
    。」‥‥（問：你為何會在大廳內並且接到該手槍？）因為
    我看到監視器有警察上樓臨檢。到大廳察看，丁○○就把手
    槍拿給我了。（問：當時在大廳有何人？）有丙○○、丁○○、曾金臺〔以上三人是客人〕、湯君豪、蔡宏志、陳志雄
    、己○○、〔以上四人是店內人員〕等人，其餘還有誰我沒
    有注意看到。（問：丙○○等七人在大廳做何事？）他們在
    談事情吧，我不知道是談何事。」（見偵查卷第23頁反面至
    25頁）。證人乙○○於偵查中證稱：「（問：槍是誰給你的
    ？）丁○○，他拿給我，沒有跟我說什麼，警察來時我直覺
    認為應該把槍丟掉，就往後跑，丟入水桶中，他交給我一把
    手槍及一個彈匣。（問：槍是誰帶來的？）不知道，我只看
    到丁○○拿槍給我，沒有看到其他人拿槍。」（見偵查卷第
    99頁反面至100頁）。證人乙○○於偵查中證稱：「（問：
    是否認識當日拔槍的客人？）不認識。（問：他們第二次來
    時，幾時去過大廳服務？）他們在大廳坐著，我過去泡茶送
    毛巾，後來聽到有臨檢，丁○○原本要跑，我站其旁邊，他
    就自袋中交槍給我，不記得他說什麼，當時警方已自電梯開
    門打開中欲入內，我也不知該將槍放何處，只好跑向陽台去
    放。」（見偵查卷第145頁）。證人乙○○於本院更一審證
    稱：「（問：丙○○拿槍出來時，你是否在場？）那時有很
    多人，我有看到子彈放在桌上，但是我沒有看到他拔槍的情
    形。（問：之後丁○○拿槍枝給你時，是否有告訴你什麼話
    ？）沒有，因為當時場面太混亂，所以我認為他可能要我將
    槍枝藏起來。（問：你說看到桌上有看到子彈，是否有看到
    手槍？）我只看到子彈，沒有看到手槍。（問：丁○○會槍
    枝給你時，是否已裝好子彈或是只有槍枝？）我記不清楚。
    （問：當時被告講話場合，你們寶麗金是否看得到監視器的
    螢幕？）那裏不能看到監視器的螢幕，螢幕是在櫃台裡面，
    只有櫃台小姐可以看得到。大廳與櫃檯是不同的房間。‥‥
    （問：丁○○拿槍給你，是從何處拿給你的？）我不清楚，
    當時他轉身就將槍拿給我，我不清楚他從何處拿槍給我的。
    （問：之前在警訊、偵查中所講的內容，是否實在？）他是
    不是從口袋拿出來這部分我記不清楚。（問：之前你在警訊
    、偵查中所陳是否實在？〔告以要旨〕）實在。」（見本院
    重上更(一)卷第51至53頁）。證人乙○○於本院更二審證稱：
    「（辯護人問：你於民國88年8月27日，是否在苗栗縣頭份
    鎮○○路951號2樓寶麗金酒店任職？）有。（辯護人問：當
    天凌晨3時40分許，丁○○與丙○○、曾金臺抵達店內進入
    酒店大廳之後所發生的事情，你現在是否能記清楚經過的情
    形嗎？）當時我擔任服務生，我只能記得大概的情形。（辯
    護人問：當天有無看到丙○○拿出槍的過程？）沒有看到拿
    出槍的過程。（辯護人問：你是何時看到這把槍？）我到大
    廳的時候，槍當時放在桌上。（辯護人問：是誰放的，有無
    看到？）沒有看到。（辯護人問：何人將手槍跟子彈交給你
    ？）我不知道是否是桌上那把槍，我只知道丁○○有把槍交
    給我。（辯護人問：你有無看到丁○○從哪裡拿出槍交給你
    ？）應該是口袋吧，我記不起來。（辯護人問：究竟有無看
    到他從口袋把槍拿出來交給你？）太久了，我記不起來。（
    辯護人問：有無看到在場其他人把槍交給丁○○？）我記不
    起來，當時有很多人。（辯護人問：請鈞院提示證人乙○○
    於88年8月27日於頭份分局刑事組接受詢問之筆錄以及93 年
    6月15日與台中高分院準備程序之筆錄。〔審判長提示上開
    筆錄予證人閱覽〕你在該二次詢問、訊問時，所供過程不一
    致，依照你在台中高分院之訊問內容，供稱有看到子彈放在
    桌上，那究竟是誰將子彈裝進彈匣；你又供稱不清楚丁○○
    從何處拿槍給你，當時他轉身就將槍拿給你，他是否從口袋
    拿出來，這部分你記不清楚，為何與警詢所供不一致？）他
    有拿槍給我，當時我很緊張，而且我站在丁○○的右邊，我
    不是很清楚確定丁○○的槍從哪裡拿出來，應該是從口袋拿
    出來的。‥‥（法官問：當時你有無看到別人把槍交給丁○○？）我沒有看到。」等語（見本院重上更(二)卷第128、129
    頁）。
  (四)證人許力興於警詢時證稱：「當時的情形是客人丙○○、丁○○、曾金臺三個人一起進入店內大廳後，丙○○拿出乙支
    黑色手槍，拉槍機後就坐在大廳內的沙發上，然後丙○○就
    將子彈全部卸下在地上（11發），然後再將槍交給丁○○，
    再將子彈裝回彈夾內，再將槍放在褲子的口袋內，過一會警
    方就上來臨檢，‥‥丁○○‥‥就將槍交給少爺乙○○。證
    人己○○於警詢時證稱：「經我指認手槍是丙○○所有，丙○○進入酒店大廳時，將子彈卸下後，將槍交給丁○○，而
    另一位曾金臺則沒有說話。‥‥（他們）於27日約3時離開
    後，過15分許又再次回到酒店大廳，丙○○即掏出手槍並拉
    槍機說：『我們喝的不爽啦』。‥‥我看到丙○○再次回到
    店裡又拿槍，隨即勸說：『不要這樣啦』，請他們三人坐在
    大廳沙發，並請少爺乙○○泡茶出來。‥‥曾金臺從店內之
    監視器看到警察從一樓要上來，於是丁○○就從褲子口袋內
    將槍交給少爺乙○○。」證人己○○於偵查中證稱：「（問
    ：案發日被告共來回酒店幾次？）來去共二次，第一次來了
    5、6位，其中有人與店內小姐有些爭執，後來離去後，他們
    其中三人又來，進門後較胖的（丙○○）就挑槍指天花板扳
    槍機，我見狀趨前說別這樣，店內戊○○及湯君豪也過來‥
    ‥丙○○拉動槍機退出子彈，掉落地上，自己撿起來，就把
    槍丟給丁○○，幾人互相推來推去，後來曾金臺自監視器發
    現有警察搭電梯上來，當時槍在丙○○手上，交給丁○○，
    張愣住，交給一旁泡茶之少爺乙○○。」證人湯君豪於警詢
    時證稱：「查獲之奧地利制式90手槍一把，子彈11顆是客人
    丙○○的。‥‥當時是丙○○在店內喝酒，而後不知何故，
    不高興離開店裡，約經過30分鐘後返回店內，由丙○○從身
    上拿出手槍，並且拉槍機，身旁有丁○○、曾金臺等人，槍
    口對著天花板，口氣很不好，後經過店內幹部戊○○勸丙○○不要開槍，有事好說，及丙○○一同到店內的其中一名男
    子曾金臺也勸丙○○不要開槍，而後丙○○才將手槍放下並
    退下子彈，其中丙○○的朋友丁○○將子彈撿起，而後發現
    警方到酒店臨檢，並查獲槍彈。」證人戊○○於警詢時證稱
    ：「警方臨檢時當場查獲奧地利制式90手槍乙支子彈11發，
    該手槍及子彈均是店內酒客丙○○所攜帶來的。丙○○是因
    在我店內消費離去後，打電話給我店內之公關小姐綽號『晴
    子』，但因小姐在工作沒空接聽，所以丙○○很不高興，才
    攜帶槍至我店中鬧事。‥‥丙○○等三人一入店內大廳後，
    我便看到丙○○右手拿著一把黑色的手槍指向天花板，口中
    並一直說，我們店裡是否看不起他，而丁○○及曾金臺等二
    人跟在他旁邊，其中丁○○說：『聽說你店裡有嗆聲是嗎？
    』我見狀我便一直向他（指丙○○）懇求不要這樣，經過我
    不斷向丙○○懇求後，丙○○便比較息怒了‥‥丙○○聽我
    一直道歉後，比較息怒，於是便將手槍的子彈都退出來，並
    且子彈都掉在地上，丁○○見狀便將子彈從地上撿起來並裝
    進彈匣內，連同手槍一起放在他的褲袋內‥‥忽然店內之少
    爺跑出來告訴我們說警察來了，於是丙○○等三人就想跑了
    ，但發現無路可跑，於是丁○○就將手槍硬塞給叫乙○○之
    少爺，叫他快拿走。‥‥丙○○等三人進入店內後，槍是由
    丙○○拿的，並沒有開槍射擊，其中丁○○更有出來攔丙○○，要他不要開槍，而曾金臺從頭到尾都站在旁邊，也沒有
    開口也沒動作。證人戊○○於本院上訴審證稱：「後來他們
    走了又回來，他們其中有一人拿槍‥‥他叫丙○○，他拿槍
    ，我們叫他不要開槍，丁○○也叫他不要這樣，所以後沒有
    開槍，我們一直勸他，後來櫃檯說有警察來了，警察就衝上
    來，他們當中有人把子彈卸下來，就把槍丟給乙○○。‥‥
    他〔指丁○○〕是有拉他〔指丙○○〕，叫他不要這樣，太
    久了，我只知道他們把槍交給少爺，我是在跟丙○○說話，
    沒有顧慮其他的事情。」證人陳志雄於警詢時證稱：「當時
    警方來到現場之前，突然有三名男子（二個胖一個瘦）進來
    寶麗金酒店大廳，突然一名較胖男子拿出壹把手槍，並平行
    拉槍機，同夥一男子胖的男子將拿槍的男子將槍拿下，並退
    下上膛子彈數發。‥‥是丙○○拿槍出來，並上膛拉槍機，
    另一名經我指認連續退子彈數發及退掉彈匣男子丁○○，另
    一男曾金臺在旁邊看。」證人蔡志宏於警詢時證稱：「我沒
    有看見何人把槍拿出，但我聽到有人拉槍機的聲音我注意看
    ，就看見丙○○手上拿著一把槍，槍口朝天花板，嘴裡不知
    說何話，很生氣的樣子，然後丁○○就把槍接過，在把玩、
    退子彈、裝子彈，直到丁○○從監視器內看見警方要上樓，
    就很緊張跑來跑去，警方從電梯一出來，他就把槍拿給少爺
    乙○○。‥‥丙○○及丁○○進來就很生氣，找經理戊○○
    至大廳理論，‥‥曾金臺在一旁無說話，也沒有其他動作。
    丁○○從監視器內看見警方到達很緊張，不知要跑何處，就
    把槍交給乙○○。」等語。
  (五)本院綜核以上證人之證言，關於丙○○返家拿槍之目的，被
    告丁○○是否知情，及有無共同之犯意聯絡一節，由證人丙○○先與寶麗金酒店之人員發生爭吵，心生憤恨，在途中講
    電話時，亦再與該酒店人員爭吵，其返家之目的，係為拿槍
    ，以便再度前往該酒店鬧事，其一到酒店即將槍枝取出，指
    向天花板，並未實際消費等情，足認證人丙○○返家之目的
    ，實係為取槍，並非拿錢，因此證人丙○○所謂回家拿錢云
    云，即非可採。而其目的既在拿槍鬧事，由其前後之言語舉
    動，即不難得知其持槍之行為，被告丁○○駕駛該車，當無
    不知之理，再以丙○○第二次甫進入酒店，即將槍取出，並
    拉動槍機，而被告丁○○當時並無意外之表情，且由丙○○
    退出子彈後，丁○○尚且將子彈裝回之動觀之，被告丁○○
    操作純熟，可見丁○○對於該支槍枝並非外行，而被告在本
    案之前，並無違反槍砲彈藥刀械管制條例之前科，若非其對
    於該支槍枝瞭解，當不可能將子彈裝回槍內，由此可證其當
    時已知悉丙○○有攜帶槍枝之行為，並與證人丙○○具有共
    同非法持有之犯意，至為明顯。因此證人丙○○所稱：其回
    家拿槍出來時，沒有告訴被告，是把槍插在腰際，在車上也
    沒有拿出來，被告不知其有帶槍；與丁○○、曾金臺同車回
    到其竹南鎮之家中時，他們二人留在車上，沒有一起隨其至
    家中，且從其家中出來時，將槍插在褲頭上，用外衣罩著，
    因其住處是暗巷，沒路燈，故他們二人沒看見，亦沒過問云
    云。以丙○○住處之路段為3.5米道路，且該處有路燈，左
    方1.5米及右方1.5米均有水銀路燈，路燈有正常運作，業據
    警員查訪屬實，有苗栗縣警察局竹南分局查訪紀錄表在卷可
    稽，且被告於原審訊問時亦坦承第二次去寶麗金酒店前有先
    到一個地方，丙○○說要進去拿錢，該處是往龍鳳海邊的路
    上，該處有路燈（見原審卷第28頁反面），足證丙○○所稱
    暗巷、沒路燈之詞，顯與事實不符。證人丙○○之證言，實
    係事後迴護被告之詞，尚難據為有利於被告之證明。
  (六)再查被告與曾金臺、丙○○等人確係因有人自寶麗金酒店之
    監視器發現警察前來臨檢，發出警語而由被告緊急將手槍、
    彈匣交由不知情之乙○○之事實，業據證人乙○○、蔡宏志
    、己○○於警訊時陳述無誤，核與臺灣苗栗地方法院檢察署
    檢察官於本件案發後之88年9月13日勘驗該酒店大廳內確有
    監視器之情相符，有勘驗筆錄在卷可稽，是被告與曾金臺、
    丙○○等人所辯當時酒店內無監視器，或謂彼等所坐位置看
    不到監視器云云，自無足採。因此被告知悉丙○○持槍意在
    前往寶麗金酒店鬧事，而仍駕車載丙○○前往，在酒店內復
    將子彈裝回槍枝內，更於警方前來臨檢時，急忙將槍枝、子
    彈交由少爺乙○○丟棄，可見其自始即係與丙○○、曾金臺
    基於未經許可持有槍枝、子彈之意圖，並有持有槍、彈之行
    為，其所辯顯係事後卸責之詞，不足採信。本件事證明確，
    被告犯行堪以定。
二、按刑法於民國94年2月2日經總統令修正公布，於95年7月1日
    施行，修正後刑法第2條第1項規定：「行為後法律有變更者
    ，適用行為時之法律。但行為後之法律有利於行為人者，適
    用最有利於行為人之法律。」刑法修正前後關於罰金、罰金
    易服勞役之規定，經依提高標準提高及換算新台幣後，罰金
    部分以修正前之規定有利於行為人；罰金易服勞役部分，以
    修正後之規定有利於行為人。被告行為後法律有變更，罰金
    部分應依修正後刑法第2條第1項前段規定，適用修正前刑法
    之規定處斷；關於罰金易服勞役之規定，應適用修正後刑法
    第2條第1項後段之規定處斷。關於累犯之規定，不論依修正
    前後之規定，被告均構成累犯，修正後之規定並非有利於被
    告，仍應適用修正前刑法第47條之規定。關於刑法第55條想
    像競合犯之規定，仍應適用修正前刑法之規定處斷。核被告
    所為，係犯槍砲彈藥刀械管制條例第7條第4項之未經許可持
    有手槍罪及同條例第12條第4項之未經許可持有子彈罪。其
    與丙○○、曾金臺間就前開持槍、彈前往寶麗金酒店示威，
    有犯意聯絡與行為分擔，均為共同正犯。其於同一時間，犯
    上開未經許可持有槍、彈二罪，係以一行為犯之，為想像競
    合犯，應依修正前刑法第55條規定，從一重之未經許可持有
    手槍罪處斷。查被告曾有多次犯罪前科紀錄，於86年間，又
    因賭博案件，經臺灣新竹地方法院判處有期徒刑六月確定，
    並於86年11月28日易科罰金執行完畢，有臺灣高等法院被告
    全國前案紀錄表一份在卷足憑，其於五年內再犯有期徒刑以
    上之本罪，為累犯，應依修正前刑法第47條之規定加重其刑
    。按被告已知悉丙○○意欲返回寶麗金酒店示威，仍與之共
    同未經許可持有槍、彈，固有不該，然其於酒店人員勸阻丙○○後，尚見良知，協助酒店人員勸說丙○○勿開槍，進而
    將手槍內之子彈取出，並未再有其他犯罪行為，而其所應論
    處之未經許可持有手槍罪，法定本刑為五年以上有期徒刑，
    與其前揭犯罪情節衡之，實屬情輕法重，客觀上足以引起一
    般人之同情，顯有堪予憫恕之處，即令處以此五年最低本刑
    猶嫌過重，爰依修正前刑法第59條規定酌減其刑，並依法先
    加後減。原審法院以被告罪證明確，予以論罪科刑，固非無
    見。然查本件被告與丙○○、曾金臺係基於共同犯意聯絡，
    而持有前開槍彈，有如前述，原判決認被告係以幫助持有之
    犯意，參與構成要件以外之行為，而論以幫助犯，自有未當
    。被告上訴意旨否認犯行，雖無可取，然原判決既有可議之
    處，仍屬無可維持，應由本院將原判決關於被告丁○○部分
    撤銷改判。爰審酌被告之素行、智識程度、犯罪之動機、持
    有槍、彈之時間、對社會之危害性及其犯後態度等一切情狀
    ，從輕量處如主文第二項所示之刑，並就其所受罰金刑部分
    ，依修正後刑法第42條第3項諭知易服勞役之折算標準。扣
    案之手槍1支及子彈6顆，均為違禁物，應依修正前刑法第38
    條第1項第1款，宣告沒收。至於扣案之子彈另5顆，已於鑑
    定時試射完畢，而失其違禁物之性質，爰不予宣告沒收。
據上論斷，應依刑事訴訟法第369條第1項前段、第364條、第299
條第1項前段，槍砲彈藥刀械管制條例第7條第4項、第12條第4項
，修正後刑法第2條第1項、第42條第3項、修正前刑法第11條前
段、第28條、第47條、第55條、第59條、第38條第1項第1款，罰
金罰鍰提高標準條例第2條，判決如主文。
本案經檢察官甲○到庭執行職務。
中　　華　　民　　國　　96　　年　　8 　　月　　28　　日
            刑事第十一庭  審判長法　官  陳  朱  貴
                                法  官  何  志  通
                                法  官  郭  同  奇
上列正本證明與原本無異。
如不服本判決應於收受送達後十日內向本院提出上訴狀，其未敘
述上訴之理由者並得於提起上訴後十日內向本院補提理由書（均
須按他造當事人之人數附繕本）。
                                書記官  康  孝  慈
中　　華　　民　　國　　96　　年　　9　　月　    3    日
附錄論罪科刑法條
槍砲彈藥刀械管制條例第7條第1項、第4項：
未經許可，製造、販賣或運輸火砲、肩射武器、機關槍、衝鋒槍
、卡柄槍、自動步槍、普通步槍、馬槍、手槍或各類砲彈炸彈、
爆裂物者，處死刑、無期徒刑或七年以上有期徒刑；處徒刑者，
併科新台幣三千萬元以下罰金。
未經許可，持有、寄藏或意圖販賣而陳列第一項所列槍砲、彈藥
者，處五年以上有期徒刑，併科新臺幣一千萬元以下罰金。
槍砲彈藥刀械管制條例第12條第4項：
未經許可，持有、寄藏或意圖販賣而陳列子彈者，處五年以下有
期徒刑，併科新臺幣三百萬元以下罰金。
